【裁判字號】    98,抗,294
【裁判日期】    980828
【裁判案由】    聲請撤銷緩刑
【裁判全文】
臺灣高等法院高雄分院刑事裁定           98年度抗字第294號
抗  告  人    甲○○
即 受刑 人
上列抗告人因聲請撤銷緩刑案件，不服臺灣澎湖地方法院中華民
國98年7 月30日裁定（98年度聲字第42號），提起抗告，本院裁
定如下：
   主  文
原裁定撤銷，發回臺灣澎湖地方法院。
   理  由
一、本件抗告意旨略稱:
（一）抗告人甲○○因偽造有價證券案，為台灣宜蘭地法院以96
      年度訴第494 號判處有期徒刑1 年6 月緩刑5 年，於民國
      97 年1月7 日確定; 嗣於緩刑期間之98年2 月12日犯妨害
      公務案，被臺灣澎湖地方法院馬公簡易庭以98年度馬簡字
      第53號判處拘役50日得易科罰金確定在案。茲原審認原宣
      告之緩刑難收預期效果，有執行刑罰之必要，而援引刑法
      第75條之1 第1 項第2 款撤銷首揭緩刑之宣告，爰提出本
      件抗告。
（二）按刑法第75條之1 第1 項撤銷緩刑，以「緩刑難收其預期
      效果」及「有執行刑罰之必要」兩者兼備為要件。查抗告
      人於緩刑期間之98年2 月12日凌晨零時45分許，在澎湖西
      嶼竹灣漁港內，雖有以三字經辱罵執勤之竹灣安檢所二兵
      李毓，而觸犯刑法第140 條第1 項侮辱公務員罪，然已
      道歉取得對方原諒，雙方立有和解書，準此，馬公簡易庭
      98年度馬簡字第53號承辦法官因而從輕判處拘役50日得易
      科罰金。
（三）綜上以觀，抗告人一時失言，口無遮攔，固屬不當，但若
      逕認為「緩刑難收其預期效果」或「有執行刑罰之必要」
      ，則過於沉重，換言之，原裁定遽予撤銷緩刑，其裁量權
      之行使即難謂符合比例原則，為此狀請准撤銷原裁定等語
      。
二、原裁定則以:
（一）按受緩刑之宣告，而於緩刑期內因故意犯他罪，而在緩刑
      期內受得易科罰金之有期徒刑、拘役或罰金之宣告確定者
      ，足認原宣告之緩刑難收其預期效果，而有執行刑罰之必
      要者，得撤銷其宣告，刑法第75條之1 第1 項第2 款定有
      明文。
（二）經查：本件受刑人甲○○因犯偽造有價證券案件，經臺灣
      宜蘭地方法院於96年12月18日以96年度訴字第494 號判決
      判處有期徒刑1 年6 月，緩刑4 年，並於97年1 月7 日確
      定，其復於緩刑期內即98年2 月12日更犯妨害公務罪，經
      本院於98年4 月10日以98年度馬簡字第53號判決判拘役50
      日，如易科罰金，以新臺幣1 仟元折算1 日，且於98 年5
      月1 日確定等情，有上開判決及臺灣高等法院前案紀錄表
      在卷可憑。本院審酌受刑人甲○○受緩刑宣告確定後，本
      應知所警惕，謹慎行事，珍惜自新之機會，詎其仍不知悔
      改，未幾即於緩刑期內再犯妨害公務罪責，足見受刑人並
      未記取教訓，仍有再為犯罪之虞。又受刑人前因連續竊盜
      案件，經臺灣宜蘭地方法院於94年4 月29日以94年度羅簡
      字第68號判決判處拘役40日，如易科罰金以3 佰元折算1
      日，於94年6 月8 日確定，且經執行完畢，有臺灣高等法
      院被告前案紀錄表在卷可參，顯見受刑人一再犯罪，法治
      觀念薄弱，自身反省能力不足，確未能藉由前開緩刑宣告
      以達成自我警惕之效果，從而原宣告之緩刑顯難收預期效
      果，自有執行刑罰之必要，符合刑法第75條之1 第1項 第
      2 款之規定。是聲請人聲請撤銷受刑人前開緩刑之宣告，
      核無不合，應予准許云云。
三、本院查:
（一）按受緩刑之宣告，而緩刑期內因故意犯他罪，而在緩刑期
      內受不得易科罰金之有期徒刑以上刑之宣告確定者，撤銷
      其宣告；受緩刑之宣告，緩刑期內因故意犯他罪，而在緩
      刑期內受得易科罰金之有期徒刑、拘役或罰金之宣告確定
      者，足認原宣告之緩刑難收其預期效果，而有執行刑罰之
      必要者，「得」撤銷其宣告，刑法第75條第1 項第1 款定
      有明文。次按刑法關於撤銷緩刑宣告之規定，業於94年2
      月2 日修正公布，並自95年7 月1 日起生效施行。修正後
      刑法第75條之1 第1 項第2 款規定，緩刑期內因故意犯他
      罪，而在緩刑期內受得易科罰金之有期徒刑、拘役或罰金
      之宣告確定，且足認原宣告之緩刑難收預期效果，而有執
      行刑罰之必要者，「得」撤銷其緩刑宣告。考其立法意旨
      略以：關於緩刑之撤銷，現行法第75條第1 項固已設有2
      款應撤銷之原因，至「得」撤銷緩刑之原因，則僅於保安
      處分章內第93條第3 項與撤銷假釋合併加以規定，體例上
      不相連貫，實用上亦欠彈性，爰參酌德國及奧地利現行立
      法例增訂得撤銷緩刑之原因，其中現行關於緩刑前或緩刑
      期間故意犯他罪，而在緩刑期內受得易科罰金之有期徒刑
      之宣告者，列為應撤銷緩刑之事由，因認過於嚴苛，而排
      除第75條應撤銷緩刑之事由，移列至得撤銷緩刑事由，俾
      使「法官依被告再犯情節，而裁量是否撤銷先前緩刑之宣
      告」，以資彈性適用。且本條採用裁量撤銷主義，賦予法
      院撤銷與否之權限，特於第一項規定實質要件為「足認原
      宣告之緩刑難收其預期效果，而有執行刑罰之必要」，供
      作審認之標準。亦即於上揭「得」撤銷緩刑之情形，法官
      應依職權本於合目的性之裁量，妥適審酌被告所犯前後數
      罪間，關於法益侵害之性質、再犯之原因、違反法規範之
      情節是否重大、被告主觀犯意所顯現之惡性及其反社會性
      等情，是否已使前案原為促使惡性輕微之被告或偶發犯、
      初犯改過自新而宣告之緩刑，已難收其預期之效果，而確
      有執行刑罰之必要，此與刑法第75條第1 項所定2 款要件
      有一具備，即毋庸再行審酌其他情狀，應逕予撤銷緩刑之
      情形完全不同。故在緩刑期內因故意犯他罪，而在緩刑期
      內受得易科罰金之有期徒刑之宣告確定者，並非一律撤銷
      其緩刑宣告，應由法院斟酌原宣告之緩刑是否難收預期效
      果，而有執行刑罰之必要，再決定是否撤銷緩刑之宣告。
（二）本件受刑人甲○○因於96年3 月間曾犯偽造有價證券案件
      ，業經臺灣宜蘭地方法院於96年12月18日以96年度訴字第
      494 號判決判處有期徒刑1 年6 月，緩刑4 年，並於97年
      1 月7 日確定，其復於緩刑期間即98年2 月12日更犯侮辱
      公務員罪，亦經原審法院於98年4 月10日以98年度馬簡字
      第53號判決判拘役50日，如易科罰金，以新臺幣1 仟元折
      算1 日，並已於98年5 月1 日確定在案等情，此有各該判
      決書及臺灣高等法院被告前案紀錄表1 紙在卷可稽。惟查
      受刑人甲○○雖於98年2 月12日凌晨0 時45分許，在澎湖
      縣西嶼鄉竹灣港區，因不滿行政院海岸巡防署海岸巡防總
      局西嶼鄉竹灣安檢所執行公務之二兵李毓執行安檢勤務
      時，因一時而心生不滿，而出言辱罵，是否屬於一時情緒
      上之偶發之犯罪，已非無疑。又受刑人於原審法院審理之
      妨害公務案件中，雖經檢察官具體求處有期徒刑5 月，惟
      原審法院則僅量處拘役50日，故受刑人於該案所違反法規
      範之情節，亦難謂重大。況受刑人事後亦已對當時執行公
      務之李毓及陳甘童深表歉意並與其2 人均已達成和解等
      情，此有和解書在卷可按（本院卷4 頁），故其是否足認
      原宣告之緩刑已難有收預期效果，而有執行刑罰之必要者
      ，亦有再釐清之必要。原裁定雖又以受刑人甲○○前因連
      續竊盜案件，經臺灣宜蘭地方法院於94年4 月29日以94
      年度羅簡字第68號判決判處拘役40日，如易科罰金以3 佰
      元折算1 日，於94年6 月8 日確定，且經執行完畢，顯見
      受刑人一再犯罪，法治觀念薄弱，自身反省能力不足云云
      。惟受刑人另所犯之上開竊盜罪係緩刑之前所犯之罪，故
      是否得以作為緩刑宣告後撤銷緩刑之理由，亦有再行斟酌
      之必要。原審未就上情詳究，遽而撤銷緩刑之宣告，似有
      未恰。綜上所述，本件抗告人提起本件之抗告非無理由，
      應由本院將原裁定撤銷，發回原審法院再詳為查證後，另
      為適法之裁定。
三、據上論結，應依刑事訴訟法第413條，裁定如主文。
中    華    民    國    98    年    8     月    28    日
                  刑事第八庭    審判長法  官   洪兆隆
                                      法  官   陳志銘
                                      法  官   李政庭
以上正本證明與原本無異。
不得再抗告。
中    華    民    國    98    年    8     月    28    日
                                      書記官   吳福連


司法院資訊處製作；財團法人民間司法改革基金會備份。
